【裁判字號】    89,易,1649
【裁判日期】    891019
【裁判案由】    偽造文書
【裁判全文】
臺灣桃園地方法院刑事判決                        八十九年度易字第一六四九號
    公  訴  人  臺灣桃園地方法院檢察署檢察官
    被      告  甲○○
右列被告因偽造文書案件，經檢察官提起公訴（八十八年度偵字第一六○五一號），
本院判決如左：
        主  文
甲○○明知為不實之事項，而使公務員登載於職務上所掌之公文書，足以生損害於公
眾，累犯，處有期徒刑參月，如易科罰金以參佰元折算壹日。
        事  實
一、甲○○前有贓物、妨害自由（二件）及違反麻醉藥品管理條例等前科，最後一次
    因違反麻醉藥品管理條例案件，經本院於民國八十六年九月五日判處有期徒刑三
    月確定，甫於八十七年二月十八日易科罰金執行完畢，仍不知悔改，甲○○明知
    其所有國民身分證因故在其兄長黃忠義處並無遺失之情，竟基於使公務員登載不
    實之犯意，於八十七年十一月二十五日，前去桃園縣龍潭鄉戶政事務所，以國民
    身分證遺失為由，向前開戶政事務所申請補發，使承辦該業務之該管公務員將此
    不實事項登載於職務上所載之公文書，並補發乙張國民身分證予甲○○，足以生
    損害於戶政機關對於戶政管理之正確性。
二、案經臺灣桃園地方法院檢察署檢察官自動檢舉偵查起訴。
        理  由
一、訊據被告甲○○對於伊有於八十七年十一月二十五日前去桃園縣龍潭鄉戶政事務
    所辦理國民身分證遺失補發乙節固無異詞，惟矢口否認有使公務員登載不實之犯
    行，伊於申請補發國民身份證時並不知伊所有國民身分證在在伊兄長黃忠義處，
    係伊申請補發國民身分證後約十餘日，因收受信用卡結帳單，始知伊所有國民身
    分證在伊兄長黃忠義處云云。
二、惟查：（一）、被告對於右揭犯罪事實業於檢察官八十八年九月二十九日偵訊時
    坦承不諱。（二）、又證人黃湯含笑即被告之母親於檢察官八十八年一月八日偵
    訊時亦證稱，被告有於八十七年「夏日某日」，囑其前去向黃忠義索取國民身分
    證等語，足見被告於八十七年夏日某日時，既知囑託證人黃湯含笑前去向黃忠義
    索取國民身分證，則被告當知曉伊所有國民身分證在黃忠義處，堪信被告辯稱，
    伊於八十七年十一月二十五日前去桃園縣龍潭鄉戶政事務所申請補發國民身分證
    時，不知伊所有國民身分證在在伊兄長黃忠義處云云，應屬卸責之詞，尚難遽加
    採信。（三）、此外復有桃園縣龍潭鄉戶政事務所八十八年十月十四日（八八）
    桃龍戶字五三六八號函附補領國民身分證申請書及被告於八十七年十一月二十五
    日補發國民身分證正反面影本各乙紙在卷可稽。（四）、再黃忠義係先後於八十
    七年七月十一日、十二日持被告配偶萬桂玲所有花旗銀行信用卡前去消費乙節，
    業據證人萬桂伶於警訊時陳稱在卷，並有花旗銀行ＶＩＳＡ卡月結單乙紙及信用
    卡簽帳單三紙在卷足憑，另參以被告於本院八十九年十月五日審理時亦供承，信
    用卡苟當月消費，隔月即會收到結帳單，且伊係於收受結帳單後約一星期，即知
    伊所有國民身分證在伊兄長黃忠義處，是本件黃忠義既係於八十七年七月間持卡
    消費，依被告於本院審理中所承，伊應於八十七年八（九）月間，即知國民身分
    證在黃忠義處，足證被告辯稱，伊於申請補發國民身分證時並不知伊所有國民身
    分證在在伊兄長黃忠義處云云，應屬避重就輕之詞，尚難遽加信憑，是本件事證
    明確，被告犯行洵堪認定，應予依法論科。
二、核被告所為係犯刑法第二百十四條之使公務員登載不實罪，查被告前有贓物、妨
    害自由（二件）及違反麻醉藥品管理條例案件等前科，最後一次因違反麻醉藥品
    管理條例案件，經本院於八十六年九月五日判處有期徒刑三月確定，甫於八十七
    年二月十八日易科罰金執行完畢，有本院被告全國前案紀錄表、臺灣桃園地方法
    院檢察署刑案資料查註紀錄表及臺灣高等法院檢察署刑案紀錄簡覆表各乙紙附卷
    可按，其於前案執行完畢後五年內再犯本件有期徒刑以上之罪，為累犯，應依刑
    法第四十七條之規定，依法加重其刑。爰審酌被告之犯罪動機、目的、手段，及
    其品性、生活狀況、智識程度、犯罪所生危害，及犯罪後態度等一切情狀，爰量
    處如主文所示之刑，並諭知易科罰金之折算標準，以資懲戒。
據上論斷，應依刑事訴訟法第二百九十九條第一項前段，刑法第二百十四條、第四十
七條、第四十一條、罰金罰鍰提高標準條例第一條前段、第二條，判決如主文。
本案經檢察官魏雯祈到庭執行職務。
中      華      民      國    八十九    年      十      月     十九     日
                                臺灣桃園地方法院刑事第五庭
                                      法  官  林信旭
右正本證明與原本無異。
如不服本判決，應於判決送達後十日內，向本院提出上訴狀。
                                  書記官  吳一凡
中      華      民      國    八十九    年      十      月     二十三   日
附論罪科刑依據之法條：刑法第二百十四條。
刑法第二百十四條
明知為不實之事項，而使公務員登載於職務上所掌之公文書，足以生損害於公眾或他
人者，處三年以下有期徒刑、拘役或五百元以下罰金。


司法院資訊處製作；財團法人民間司法改革基金會備份。
